臺灣苗栗地方法院民事簡易判決
　                             111年度苗簡字第278號
原      告  范玲華  
被      告  陳毓天  
上列當事人間請求侵權行為損害賠償事件，本院於民國111年5月
31日言詞辯論終結，判決如下：
    主  文
原告之訴及假執行之聲請均駁回。
訴訟費用由原告負擔。
　　事實及理由
壹、程序方面
一、原告起訴之聲明為：「一、被告應給付原告新臺幣（下同）
    18萬元，並自民國109年8月20日起至清償日止，按年息百分
    之5計算之利息。二、訴訟費用由被告負擔。」嗣於民國111
    年2月23日擴張聲明為：「 一、被告應給付原告新臺幣38萬
    元，並自110年7月22日起至清償日止，按年息百分之5計算
    之利息。二、訴訟費用由被告負擔。三、願供擔保，請准宣
    告假執行。」（卷47頁），合先敘明。
二、言詞辯論期日，當事人之一造不到場者，得依到場當事人之
    聲請，由其一造辯論而為判決；不到場之當事人，經再次通
    知而仍不到場者，並得依職權由一造辯論而為判決。原告經
    合法通知，未於言詞辯論期日到場，核無民事訴訟法第386
    條所列各款情形，爰依被告之聲請，由其一造辯論而為判決
    。
貳、實體方面
一、原告主張：詐騙集團某不詳成員自稱「董嘉義」，藉由LINE
    結識原告後，於109年8月間撥打電話與原告，對其佯稱：因
    遭廉政公署逮捕被打，需錢解決云云，致其陷於錯誤，而於
    109年8月20日上午10時50分許，臨櫃匯款18萬元至被告凱基
    銀行南雄分行000-0000000000000帳戶。因此請求損害賠償1
    8萬元、精神慰撫金：20萬元，並聲明：㈠被告應給付原告38
    萬元，並自110年7月22日起至清償日止，按年息百分之5計
    算之利息。㈡訴訟費用由被告負擔。㈢願供擔保，請准宣告假
    執行。
二、被告以：我生病嚴重了，無法再來開庭，因為要合資開設銀
    樓，所以提供帳戶等情置辯，並為答辯聲明：原告之訴及假
    執行之聲請均駁回。訴訟費用由原告負擔。如受不利之判決
    ，願供擔保請准免為假執行之宣告。
三、本院之判斷：
    ㈠原告主張被告將凱基銀行南雄分行000-0000000000000帳戶
      提供詐騙集團成員使用，原告因遭詐騙集團成員施用詐術
      而陷於錯誤於109年8月20日上午10時50分許，匯款18萬元
      至上開銀行帳戶等情，被告固不否認將帳戶交給他人，但
      主張係為合資開設銀樓之用等情，經查，被告因提供上開
      銀行帳戶涉犯幫助詐欺取財罪嫌，經高雄地檢檢察官以：
      「被告確實有加入高雄市銀樓業職業工會，並經由友人介
      紹認識『黃盟強』，且有影印『黃盟強』之身分證資料留存等
      節，有被告名片影本、高雄市銀樓業職業工會會員證影本
      、『黃盟強』之身分證影本各1份附卷可憑。又『黃盟強』曾
      帶同被告至高雄市○○區○○街000號1樓日鑫公司，並介紹王
      世豪、『大胖明』等股東予被告認識等情，亦據被告提出王
      世豪照片及日鑫公司名片列印資料1紙、『大胖明』之照片
      及其使用之BEQ-2173號車輛照片2紙在卷足參。而上開BEQ
      -2173號自用小客車之所有人為『曾明殷』，與被告提出之『
      大胖明』照片相符；另『黃盟強』於109年9月22日即已出境
      迄今未回，且其亦涉犯多起詐欺案件，目前另經數地方檢
      察署通緝中，有公路監理電子閘門查詢結果、個人戶籍及
      照片影像資料查詢結果、入出境資訊連結作業查詢結果、
      被告黃盟強之通緝簡表、全國刑案資料查註表等證附卷可
      考，堪認被告所辯，確有所憑據，則被告既與「黃盟強」
      並非毫不相識之人，而有一定之信賴關係，核與一般提供
      人頭帳戶予詐欺集團使用者多為陌生人有異，是被告主觀
      上是否確有幫助詐欺、洗錢之犯意，實非無疑。被告因患
      有重鬱症、情感性精神病，於105年5月9日、107年5月18
      日均經鑑定為輕度身心障礙（心智功能）；於110年3月12
      日則改經鑑定為中度身心障礙（心智功能）等情，有高雄
      市苓雅區公所110年5月7日高市○區○○○00000000000號函暨
      被告身心障礙鑑定資料1份附卷可憑。足認被告在認知及
      判斷能力部分，確有較常人為弱之情形，尚無法排除其因
      而未能預見提供帳戶之結果將使詐欺集團得藉此遂行詐欺
      、洗錢犯行之可能性，自難遽論以幫助詐欺、洗錢犯行。
      」等理由，於110年5月28日以109年度偵字第21898、2411
      3號、110年度偵字第1987號為不起訴處分，有不起訴處分
      在卷可憑，堪認為真實。
    ㈡按因故意或過失，不法侵害他人之權利者，負損害賠償責
      任，民法第184條第1項亦有明文。是以，侵權行為損害賠
      償請求權之發生，以有故意或過失不法侵害他人之權利為
      成立要件，若行為人之行為無故意或過失，即無賠償之可
      言；若無實際損害發生亦無賠償之可言；並以損害之發生
      及有責任原因之事實，二者之間，有相當因果關係為成立
      要件。故原告所主張損害賠償之債，如不合於此項成立要
      件者，即難謂有損害賠償請求權存在，最高法院亦著有49
      年台上字第2323號判例足資參照。申言之，侵權行為之成
      立，應具備加害行為、侵害權利、行為不法、致生損害、
      相當因果關係、行為人具責任能力及行為人須有故意或過
      失等要件，若任一要件有所欠缺，即無侵權行為責任之可
      言，且原告應就上開要件負舉證責任。　
    ㈢本件原告雖主張被告構成侵權行為應負賠償之責，無非以
      因被告交付其所有之上開銀行帳戶與詐騙集團，進而使原
      告受詐騙集團之詐欺而將存款匯入被告之上開銀行帳戶等
      語，惟被告所涉幫助詐欺案件，已經檢察官以上開理由為
      不起訴處分之情，業據前述，則原告主張被告涉有不法之
      行，已不足採，除此之外，原告就未舉證以實其說，是被
      告已難認有不法侵害原告財產權之侵權行為。
　  ㈣從而，原告主張被告應負侵權行為責任，即無理由，應予
      駁回。
四、綜上所述，原告依侵權行為之法律關係，請求被告給付38萬
    元，及自刑事附帶民事起訴狀繕本送達翌日起至清償日止，
    按年利率5％計算之利息，為無理由，應予駁回。又原告之訴
    既經駁回，其假執行之聲請即失所附麗，應併予駁回。
五、本件事證已臻明確，兩造其餘攻擊防禦方法及證據，經核與
    判決結果部聲影響，爰不一一論述，附此敘明。
六、訴訟費用負擔之依據：民事訴訟法第78條。
中　　華　　民　　國　　111 　年　　6 　　月　　10　　日
    　　　　　　　苗栗簡易庭　法　官 張珈禎
以上正本係照原本作成。
如不服本判決，應於送達後20日內，向本院提出上訴狀並表明上
訴理由，如於本判決宣示後送達前提起上訴者，應於判決送達後
20日內補提上訴理由書（須附繕本）。
中　　華　　民　　國　　111 　年　　6 　　月　　10　　日
      　　　　　　　　　　　　書記官 林岢禛